【裁判字號】    95,簡上,139
【裁判日期】    951024
【裁判案由】    竊盜
【裁判全文】
臺灣板橋地方法院刑事判決             95年度簡上字第139號
上  訴  人
即  被  告  丙○
上列上訴人即被告因竊盜案件，不服本院94年度簡字第5471號中
華民國94年12月16日所為第一審簡易判決（聲請簡易判決處刑案
號：臺灣板橋地方法院檢察署94年度偵緝字第2023號），提起上
訴，本院管轄第二審之合議庭判決如下︰
    主  文
上訴駁回。
    事實及理由
一、本案經本院審理結果，認第一審判決以被告丙○為告訴人戊
    ○之子，有直系血親之關係，竟意圖為自己不法所有，於民
    國94年2 月15日21時30分許，在臺北縣中和市○○路442 號
    5 樓告訴人戊○住處，趁告訴人戊○外出之際，徒手竊取告
    訴人戊○所有之珍珠項鍊一條得逞，嗣告訴人戊○返家後發
    覺失竊報警，始知上情，而認被告丙○所為係犯刑法第320
    條第1 項之竊盜罪，量處拘役三十日，如易科罰金以三百元
    折算一日，其認事用法均無違誤，量刑亦屬適當，應予維持
    ，並引用第一審判決書所記載之證據及理由（如附件）。
二、上訴人即被告丙○上訴意旨略以：該條珍珠項鍊是伊三哥乙
    ○○在中和市○○路442 號5 樓拿給伊的，伊弟弟甲○○也
    在場。當天是乙○○打電話給伊叫伊過去，說母親要跟伊談
    欠債的事情，伊去的時候沒有看到母親，乙○○將珍珠項鍊
    拿給伊，說是伊母親的，說等母親回來母親會再跟伊聯絡，
    伊拿了就走了云云。經查，被告於偵查中自陳：（問：你母
    親說她一個珍珠項鍊不見了，是不是你拿的？）是我拿的，
    之後我跟我母親說只要她出面處理就還她等語（見臺灣板橋
    地方法院檢察署94年度偵緝字第2023號卷第15頁），並未提
    及有所謂「該條珍珠項鍊是伊三哥乙○○在中和市○○路44
    2 號5 樓拿給伊的」之情事。而證人乙○○於本院審理時亦
    到庭證述否認有如被告所謂交付珍珠項鍊給被告之情節（見
    本院95年10月3 日審判筆錄），是被告於本院審理時始謂「
    該條珍珠項鍊是伊三哥乙○○在中和市○○路44 2號5 樓拿
    給伊的」，當係事後杜撰之詞，顯不足採，其未經同意而擅
    取告訴人戊○珍珠項鍊之竊盜犯行應堪以認定。至於證人甲
    ○○於本院審理時雖到庭證稱：我知道這件事，但這件事不
    是失竊，當時我的三哥乙○○在五樓住處等我及丙○，我跟
    丙○去的時候，乙○○交一個帶子裝的東西給丙○，裡面是
    什麼我不知道，乙○○也沒說裡面是什麼東西，就說什麼事
    情等母親回來再說云云，但查，證人甲○○稱：不知道被告
    當時有拿母親的電腦主機云云（見本院95年8 月22日審判筆
    錄），被告卻稱：乙○○當時有交給我一條珍珠項鍊及一台
    桌上型電腦主機云云（見本院95年8 月22日審判筆錄），證
    人甲○○所陳與被告所述情節亦不一致，顯不足採為有利於
    被告之認定。綜上，本件上訴人即被告丙○所辯為不足採，
    其指原審判決不當云云，為無理由，應予駁回。
三、被告行為後，刑法施行法已於95年6 月14日增訂第1 條之1
    ，並自95年7 月1 日施行，將刑法分則編所定罰金之貨幣單
    位均改為新臺幣，並將罰金數額分別提高為三十倍或三倍；
    另刑法第33條第5 款關於罰金刑之規定、第41條第1 項關於
    易科罰金折算標準之規定，均已於94年2 月2 日修正公布，
    並同自95年7 月1 日施行。而現行刑法第2 條第1 項規定「
    行為後法律有變更者，適用行為時之法律。但行為後之法律
    有利於行為人者，適用最有利於行為人之法律」，即行為後
    法律有變更者，應為「從舊從輕」之比較，針對刑法修正變
    更之部分，自應就有利或不利於被告之一切相關情狀，綜其
    全部罪刑之結果而為比較，以定其應適用之法律，且一經定
    其應適用之法律後，即需整體適用之，除法有明文外，不得
    任意割裂適用。查：(一)刑法分則編各罪所定罰金之貨幣單位
    原為銀元，且依修正前刑法第33條第5 款規定，罰金刑為一
    銀元以上，而有關罰金與罰金倍數之調整及銀元與新臺幣之
    折算標準，訂有「罰金罰鍰提高標準條例」及「現行法規所
    定貨幣單位折算新臺幣條例」，除罰金以一銀元折算三元新
    臺幣外，並將72年6 月26日以前修正之刑法部分條文罰金數
    額提高為十倍，其後修正者則不再提高倍數，亦即刑法分則
    各罪罰金數額視上開情形分別提高為三十倍或三倍；就刑法
    第320 條第1 項規定而言，其罰金部分之法定刑度為「銀元
    五百元（即新臺幣一萬五千元）以下，銀元一元（即新臺幣
    三十元）以上」。而95 年7月1 日起，修正後刑法第33條第
    5 款則將罰金刑提高為新臺幣一千元以上，並以百元計算之
    ，且因修正後刑法第33 條 第5 款所定罰金貨幣單位已改為
    新臺幣，乃增訂刑法施行法第1 條之1 規定，將刑法分則編
    各罪所定罰金之貨幣單位亦配合修正為新臺幣，並為使刑法
    分則編各罪所定罰金之最高數額與修正前趨於一致，規定將
    罰金數額提高為三十倍（但72年6 月26日至94年1 月7 日新
    增或修正之條文，就其所定數額提高為三倍），就刑法第32
    0 條第1 項規定而言，其罰金部分法定刑度已變更為「新臺
    幣一萬五千元以下，新臺幣一千元以上」，經比較前後規定
    之刑度，應以修正前之規定對被告較為有利。(二)修正前刑法
    第41條第1 項前段規定：「犯最重本刑為五年以下有期徒刑
    以下之刑之罪，而受六個月以下有期徒刑或拘役之宣告，因
    身體、教育、職業、家庭之關係或其他正當事由，執行顯有
    困難者，得以一元以上三元以下折算一日，易科罰金。」，
    又被告行為時之易科罰金折算標準，修正前罰金罰鍰提高標
    準條例第2 條（現已刪除）規定，就其原定數額提高為一百
    倍折算一日，則本件被告行為時之易科罰金折算標準，最高
    以銀元三百元折算一日，經折算為新臺幣幣值後，為以新臺
    幣九百元折算為一日。而修正後刑法第41條第1 項前段規定
    ：「犯最重本刑為五年以下有期徒刑以下之刑之罪，而受六
    個月以下有期徒刑或拘役之宣告者，得以新臺幣一千元、二
    千元或三千元折算一日，易科罰金。」，比較修正前後之易
    科罰金折算標準，以修正前之規定較有利於被告。(三)經綜合
    比較新舊法果，應均以舊法（即行為時法）對被告有利，是
    依現行刑法第2 條第1 項前段規定，自應整體適用行為時之
    修正前刑法第41條第1 項前段、修正前罰金罰鍰提高標準條
    例第2 條等規定。又行為後法律有變更者，依修正前刑法第
    2 條第1 項之規定，以適用裁判時之法律為原則，如行為時
    之法律有利於行為人，則例外適用行為時之法律；而依現行
    刑法第2 條第1 項規定，以適用行為時之法律為原則，惟如
    裁判時之法律有利於行為人，則例外適用裁判時之法律。依
    以往實務見解，認原審判決未及比較適用新舊法時，經上訴
    後，雖比較適用新舊法之結果，以舊法有利於行為人，而原
    審判決別無其他撤銷事由，仍應由管轄第二審之法院以此為
    由撤銷改判。惟現行刑法之規定係以適用行為時之法律為原
    則，因此，原審判決雖未及比較適用新舊法，然經上訴至本
    院管轄第二審之合議庭後，比較適用新舊法之結果，行為後
    之法律並非較有利於行為人，仍應適用行為時之法律，則原
    審判決適用行為時之法律即無不當，自不構成撤銷之事由，
    附此敘明。
據上論斷，應依刑事訴訟法第455 條之1 第1 項、第3 項、第36
8 條、第373 條，判決如主文。
本案經檢察官丁○○到庭執行職務。
中    華    民    國    95    年    10    月    24    日
                  刑事第十三庭  審判長法  官  戴嘉清
                                      法  官  林晏鵬
                                      法  官  陳信旗
以上正本證明與原本無異
不得上訴
                                      書記官  林文達
中    華    民    國    95    年    10    月    27    日
附錄本案論罪科刑法條全文：
刑法第320 條
意圖為自己或第三人不法之所有，而竊取他人之動產者，為竊盜
罪，處五年以下有期徒刑、拘役或五百元以下罰金。
意圖為自己或第三人不法利益，而竊佔他人之不動產者，依前項
之規定處斷。
前二項之未遂犯罰之。


司法院資訊處製作；財團法人民間司法改革基金會備份。
